臺灣高等法院花蓮分院刑事裁定　　　　 100年度毒抗字第11號
抗　告　人
即　被　告　林智勇
上列抗告人因檢察官聲請觀察勒戒案件，不服臺灣花蓮地方法院
100年度毒聲字第115號民國100年11月8日所為之裁定（聲請案號
：臺灣花蓮地方法院檢察署100年度毒偵字第523號、100年度聲
觀字第96號），提起抗告，本院裁定如下：
    主  文
抗告駁回。
    理  由
一、原裁定意旨以抗告人即被告（下稱被告）林智勇基於施用第
    二級毒品甲基安非他命之犯意，於民國100年9月2日11時2分
    回溯96小時內某時，在花蓮縣花蓮市○○○街68巷2號7樓住
    處內，以將甲基安非他命置於玻璃球內加熱使成煙霧再施用
    之方式，施用甲基安非他命1次，嗣為警於同100年9月1日18
    時許為警在上開住處查獲之事實，業據被告於警詢時自白不
    諱，且採集被告之尿液經送檢驗，結果呈甲基安非他命陽性
    反應，亦有偵辦毒品案件涉嫌人尿液檢體採集送驗紀錄表、
    慈濟大學濫用藥物檢驗中心檢驗總表影本各1紙附卷足稽，
    其施用上開毒品之犯行，堪以認定，爰依法裁定被告送勒戒
    處所觀察、勒戒。
二、抗告意旨略以：被告對於原審裁定已無異議，今因涉嫌販賣
    第二級毒品犯行自100年9月2日起羈押在看守所，迄今已2月
    有餘，已完全戒除施用毒品之意念，並對之前所犯之行為深
    感悔意，再一次觀察、勒戒是否已無其宗旨等語置辯。
三、經查：
  (一)、本件施用第二級毒品之事實，業據被告於警詢中坦承不諱
      ；所採集被告之尿液經送檢驗，結果呈甲基安非他命陽性
      反應，亦有偵辦毒品案件涉嫌人尿液檢體採集送驗紀錄表
      、慈濟大學濫用藥物檢驗中心檢驗總表影本各1紙附卷足
      稽，其施用上開毒品之犯行，可謂事證明確，足堪認定。
  (二)、「犯第10條之罪者，檢察官應聲請法院裁定，或少年法院
      （地方法院少年法庭）應先裁定，令被告或少年入勒戒處
      所觀察、勒戒，其期間不得逾2月。觀察、勒戒後，檢察
      官或少年法院（地方法院少年法庭）依據勒戒處所之陳報
      ，認受觀察、勒戒人無繼續施用毒品傾向者，應即釋放，
      並為不起訴之處分或不付審理之裁定；認受觀察、勒戒人
      有繼續施用毒品傾向者，檢察官應聲請法院裁定或由少年
      法院（地方法院少年法庭）裁定令入戒治處所強制戒治，
      其期間為6個月以上，至無繼續強制戒治之必要為止。但
      最長不得逾1年。」、「依第20條第2項強制戒治期滿，應
      即釋放，由檢察官為不起訴之處分或少年法院（地方法院
      少年法庭）為不付審理之裁定。」此毒品危害防制條例第
      20條第1、2項及第23條第1項分別定有明文。由此可知毒
      品危害防制條例認施用毒品者具「病患性犯人」之特質，
      因此對於初犯者，採以觀察、勒戒方式戒除其身癮及以強
      制戒治方式戒除其心癮之措施；又受觀察、勒戒人或受強
      制戒治人於出所後，檢察官應為不起訴處分；且觀察、勒
      戒或強制戒治執行完畢釋放後，5年內再犯第10條之罪者
      ，檢察官應依法追訴。此為毒品危害防制條例對於初犯第
      10條之施用毒品者所為之特別處遇程序，實有別於因涉嫌
      其他犯罪嫌疑重大，且符合刑事訴訟法第101條、第101條
      之1所定羈押原因及必要性時，所為之羈押處分。查被告
      現因涉嫌販賣第二級毒品犯行重大，經檢察官向臺灣花蓮
      地方法院（下稱花蓮地院）聲請羈押及禁見處分獲准，並
      自100年9月2日起羈押在法務部矯正署花蓮看守所及禁見
      處分，復自100年11月2日起延長羈押2月，並禁止接見、
      通信在案等情，有臺灣高等法院被告前案紀錄表及本院10
      0年度偵抗字第100號刑事裁定在卷可稽。揆諸上開說明可
      知，被告所受羈押處分與施用毒品者所為之特別處遇程序
      有別，無從據此免除觀察、勒戒之執行，被告所辯，顯有
      誤會，並無足採。
四、綜上，原法院以檢察官聲請經核屬實，裁定被告因施用第一
    、二級毒品，應送勒戒處所觀察、勒戒，並無不合。抗告意
    旨誤執前詞指摘原裁定不當，請求撤銷更為裁定，為無理由
    ，應予駁回。
據上論斷，應依刑事訴訟法第412條，裁定如主文。
中    華    民    國   100    年    12    月    19    日
                    刑事庭審判長法  官  謝志揚
                                法  官  黃玉清
                                法  官  李水源
以上正本證明與原本無異。
本件不得再抗告。
中    華    民    國   100    年    12    月    19    日
                                書記官  陳有信